最高法院刑事判決　　　　　　九十六年度台上字第三九０二號
上 訴 人　甲○○（原名廖秀足）
自　　訴
代 理 人　錢裕國律師
被　　告　乙○○
　　　　　丙○○
　　　　　丁○○
　　　　　戊○○
上列上訴人因自訴被告等偽造文書等罪案件，不服台灣高等法院
中華民國九十五年五月三十日第二審判決（九十四年度上訴字第
二七一八號，自訴案號：台灣台北地方法院九十年度自字第四六
二號），提起上訴，本院判決如下：
    主  文
上訴駁回。
    理  由
一、乙○○、丙○○、丁○○、戊○○被訴涉犯刑法第二百十六
條、第二百十條之行使偽造私文書罪嫌部分：
按刑事訴訟法第三百七十七條規定，上訴於第三審法院，非以判
決違背法令為理由，不得為之。是提起第三審上訴，應以原判決
違背法令為理由，係屬法定要件。如果上訴理由狀並未依據卷內
訴訟資料，具體指摘原判決不適用何種法則或如何適用不當，或
所指摘原判決違法情事，顯與法律規定得為第三審上訴理由之違
法情形，不相適合時，均應認其上訴為違背法律上之程式，予以
駁回。本件原審經審理結果，認為被告乙○○、丙○○、丁○○
與戊○○被訴涉犯刑法第二百十六條、第二百十條之行使偽造私
文書罪嫌部分，犯罪不能證明，第一審判決所為被告等均無罪諭
知，為無不合，予以維持，駁回上訴人即自訴人甲○○（原名廖
秀足）在第二審之上訴，已詳敘其調查、取捨證據之結果及被告
等均應為無罪判決之心證理由。依上訴人於第一審所提長庚紀念
醫院民國八十八年十一月三十日、八十九年四月二十日診斷證明
書記載，固認渠罹患「情感性精神病」，其醫囑內容並謂上訴人
有情緒不穩、易怒、失眠等症狀，宜繼續治療等語，然此尚不足
以認上訴人於第一審及原審調查、審理時其精神狀態因之無法本
其知覺、理會及判斷作用，而為自由陳述，此由渠於第一審及原
審到庭應訊，關於本件事實之言詞陳述、主張均條理清楚，表達
無礙，足以證之，即上訴人提出上開診斷證明書，係意在說明渠
因與同居人乙○○之感情生變及嗣後所生糾葛，而罹患精神疾病
，並非主張渠因罹患該疾病，已無法為正確思辨及陳述之能力。
是原判決於理由內依憑上訴人於第一審及原審到庭所為陳述，資
為論斷依據，對之未特加說明，要無理由不備之違法。又原判決
理由以上訴人雖主張其因生病住院，致遭乙○○於八十八年六月
九日、同年月十四日、同年月二十二日盜領其華南商業銀行基隆
港口分行帳戶存款三次各為新台幣（下同）三十五萬五千元、三
十一萬元、三十萬元，合計九十六萬五千元，然經與上訴人在長
庚紀念醫院基隆分院及行政院衛生署基隆醫院（下稱基隆醫院）
之住院日期核對，除八十八年六月九日上訴人仍在基隆醫院住院
外，其餘時間均無住院，是上訴人主張乙○○上開提款係趁其住
院期間所盜領，即與渠提起自訴時所指盜領之時間不符，則所指
是否可信，已有可疑。況上訴人於長庚紀念醫院基隆分院住院期
間內之八十八年四月二十八日，亦有自上開帳戶提領三萬元，乃
卻未爭執該筆存款之提領是否出於其授權，有上開銀行帳戶存摺
影本在卷可稽，因認在上訴人住院期間內亦有自其帳戶提款之情
形，尚難僅憑乙○○於上訴人住院期間內之八十八年六月九日提
領上訴人帳戶存款三十五萬五千元，即認該款係渠所盜領。雖該
八十八年四月二十八日三萬元之提款係在同年六月之前，然該日
上訴人亦因傷在住院治療期間，是原判決藉此為對照性之論斷說
明，要無理由不備之違誤。且原判決理由已依憑卷證資料，綜合
判斷，說明乙○○確係受上訴人委託代領現款，其後並將所領款
項交付上訴人或存入上訴人亦共同使用彰化商業銀行北新分行之
乙○○帳戶內，或存入上訴人指示之帳戶，並無積極證據足資證
明其有何偽造文書犯行。是既無證據證明乙○○有上訴人所指盜
領其存款情事，則上訴人嗣後所追加之共同被告丙○○、丁○○
、戊○○縱有向乙○○收受款項，或渠等帳戶有款項存入，亦不
能因之即認渠等為該行使偽造私文書之共同正犯。則原審未傳訊
證人張東順及分別向彰化商業銀行彰化分行、北新分行調取丙○
○、丁○○之帳戶交易明細，為無益之調查，並說明其理由，要
無證據調查職責未盡及理由不備之違法。是上訴意旨執以指摘原
判決關於行使偽造私文書部分違法事由，核與法律規定得為第三
審上訴理由之違法情形，不相適合。而其餘上訴意旨，則係就屬
原審採證認事職權之行使及原判決已說明事項，徒憑己見，任意
指摘，且仍為單純事實之爭辯，均非適法之第三審上訴理由。依
上揭說明，本件關於行使偽造私文書部分之上訴違背法律上之程
式，應予駁回。
二、乙○○、丙○○、丁○○、戊○○被訴涉犯刑法第三百二十
條第一項之竊盜罪及同法第三百三十九條之二第一項違法由自動
付款設備取得他人財物罪部分：
按刑事訴訟法第三百七十六條所列各罪之案件，經第二審判決者
，不得上訴於第三審法院，法有明文。本件被告等四人被訴基於
共同犯意聯絡，竊取上訴人之銀行存摺、印章，及由乙○○以提
款卡將上訴人存在彰化商業銀行東基隆分行其子張紘愷帳戶內之
六十萬元提領一空，因認渠等共同涉犯刑法第三百二十條第一項
及第三百三十九條之二第一項罪嫌部分，均經原判決維持第一審
諭知被告等四人無罪之判決，駁回上訴人之第二審上訴，核依序
分屬刑事訴訟法第三百七十六條第二款、第一款不得上訴於第三
審法院之案件，上訴人竟復一併提起上訴，顯為法所不許，各該
部分上訴為不合法，亦應予駁回。
據上論結，應依刑事訴訟法第三百九十五條前段，判決如主文。
中　　華　　民　　國　九十六　年　　七　　月　 十九 　日
                      最高法院刑事第七庭
                          審判長法官  張　淳　淙
                                法官  劉　介　民
                                法官  張　春　福
                                法官  洪　昌　宏
                                法官  蔡　彩　貞
      本件正本證明與原本無異
                                      書  記  官
中　　華　　民　　國　九十六　年　　七　　月　二十五　日
                                                      Ｑ
